臺灣高雄地方法院民事裁定
109年度消債清字第97號
聲  請  人  傅愛珍  
0000000000000000

上列當事人因消費者債務清理事件聲請清算，本院裁定如下：
    主  文
聲請人傅愛珍自中華民國一○九年九月九日下午四時起開始清算
程序。
命司法事務官進行本件清算程序。
    理  由
一、聲請意旨略以：伊有不能清償債務情事，前依中華民國銀行
    公會會員辦理消費金融案件無擔保債務協商機制請求共同協
    商債務方案成立，惟仍不得已毀諾。伊又未經法院裁定開始
    更生程序或許可和解或宣告破產，爰聲請清算等語。　　
二、按債務人不能清償債務或有不能清償之虞者，得依本條例所
    定更生或清算程序，清理其債務；法院開始清算程序之裁定
    ，應載明其年、月、日、時，並即時發生效力；法院開始更
    生或清算程序後，得命司法事務官進行更生或清算程序，必
    要時得選任律師、會計師或其他適當之自然人或法人1人為
    監督人或管理人，消費者債務清理條例（下稱消債條例）第
    3條、第80條前段、第83條第1項、第16條第1項分別定有明
    文。
三、經查：
　㈠聲請人曾請求銀行公會協商債務方案成立，約定自民國95年5
    月起，分80期，利率3.88％，每月清償新臺幣（下同）32,59
    1元，惟聲請人未依約繳款，而於95年9月經通報毀諾，固有
    協議書（卷第25至27頁）、台新銀行函（卷第82至86頁）可
    參。惟聲請人於協商時自陳於市場販售童裝，每月收入40,0
    00元，有95年3月申請協商時提出之收入切結書可憑（卷第8
    3頁），而聲請人自陳毀諾時仍係與配偶於市場販售童裝，
    每月營收扣除成本、攤位租金後，再與配偶平均分攤後，每
    月實際收入約18,000元至20,000元不等，不論以聲請人協商
    時提出之收入切結書所載每月收入40,000元，或聲請人自陳
    之實際收入，於扣除95年度主管機關所公告高雄市每人每月
    不含房屋支出最低生活費10,072元之1.2倍即12,087元後（
    詳後述），均顯不足以負擔每月32,591元之還款金額，堪認
    聲請人因收入不豐，無法持續支應必要生活開支及協商款項
    ，而確有不可歸責於己之事由，致履行原協商條件有所困難
    。
  ㈡聲請人於106年度至108年度均無申報所得，名下有1981年、1
    994年出廠車輛各1部，雖有南山人壽保單，惟非要保人，於
    國泰人壽亦無有效保單；又聲請人自陳罹高血壓性心臟病、
    高血脂症、右束支傳導阻滯，107年4月至108年3月在自宅從
    事保姆工作，照顧陳太太之孩子，每月收入15,000元，108
    年4月1日起則受雇長子李致遠擔任保姆，每月收入15,000元
    ，現未領取任何補助等情，有財政部高雄國稅局106年至107
    年綜合所得稅各類所得資料清單及財產歸屬資料清單（卷第
    14至16頁）、108年稅務電子閘門財產所得調件明細表（卷
    第60頁）、財產及收入狀況說明書（卷第4至6頁）、債權人
    清冊（卷第104至107頁）、戶籍謄本（卷第13頁）、勞工保
    險被保險人投保資料表（卷第17頁）、個人商業保險查詢結
    果表（卷第96至97頁）、財團法人金融聯合徵信中心前置協
    商專用債權人清冊（卷第19至21頁）、信用報告（卷第22至
    23頁）、社會補助查詢表（卷第57至59頁）、高雄市政府都
    市發展局函（卷第80頁）、勞動部勞工保險局函（卷第79頁
    ）、勞動部勞動力發展署高屏澎東分署函（卷第81頁）、聘
    僱證明書（卷第18頁、第91頁）、聲請人109年6月1日陳報
    狀（卷第87至88頁）、存簿（卷第98至101頁）、陳俊男診
    所診斷證明書（卷第32頁）、南山人壽保險股份有限公司函
    （卷第119至120頁）、國泰人壽保險股份有限公司函（卷第
    118頁）等附卷可參。經考量聲請人上述工作、收入情況，
    爰以其自陳每月收入15,000元評估其償債能力。
  ㈢關於聲請人個人日常必要支出部分，聲請人雖主張每月支出1
    3,728元云云。惟按債務人必要生活費用，以最近一年衛生
    福利部或直轄市政府所公告當地區每人每月最低生活費一點
    二倍定之，消債條例第64條之2第1項定有明文。本院參酌衛
    福部社會司所公告109年度高雄市最低生活費為13,099元，
    又聲請人陳稱於子女所有房屋居住，房貸均由子女繳納，實
    無房屋費用支出，故計算聲請人個人每月必要生活費時，應
    自上述每月最低生活費用中扣除相當於房租支出所佔比例（
    大約為24.36％），是聲請人每月之必要生活費應以11,890元
    計算【計算式：15,719－（15,719×24.36%）＝11,890】，逾
    此範圍難認必要。
　㈣綜上所述，聲請人每月收入為15,000元，扣除必要生活費11,
    890元後，尚餘3,110元。而聲請人目前負債總額為3,294,40
    3元（卷第104至107頁債權人清冊、本案卷第24頁馨琳揚企
    管顧問有限公司通知函），以上開餘額按月攤還結果，至少
    約須88年（計算式：3,294,403÷3,110÷12＝88）始能清償完
    畢，堪認聲請人確有不能清償債務之情事。從而，聲請人向
    本院聲請清算，應予准許，並命司法事務官進行本件清算程
    序。
四、依消債條例第11條第1項、第83條第1項、第16條第1項，裁
    定如主文。
中　　華　　民　　國　 109　　年　　9 　　月　　9 　　日
              　　民事庭　　法　官　賴寶合
以上正本係照原本作成。
本裁定不得抗告。
中　　華　　民　　國　 109　　年　　9 　　月　　9 　　日
  　                        書記官　胡美儀